臺灣高雄地方法院民事判決　　　　　　 95年度簡上字第181號
上　訴　人　尚揚木業股份有限公司
　　　　　　　　　　　　5號
法定代理人　乙○○
被 上 訴人　利榮營造有限公司
法定代理人　丁○○
訴訟代理人　丙○○
當事人間請求給付貨款事件，上訴人對於民國95年5 月30日本院
岡山簡易庭95年度岡簡字第42號第一審判決提起上訴，本院於民
國96年4 月19日言詞辯論終結，判決如下：
    主  文
上訴駁回。
第二審訴訟費用由上訴人負擔。
    事實及理由
一、本件上訴人起訴主張：被上訴人於民國92年7 、8 月間向其
    購買木材製品（下稱系爭木材製品），總價新台幣（下同）
    497,655 元，上訴人已將系爭木材製品交付予被上訴人，並
    經被上訴人簽收，詎被上訴人拒不給付價金，爰依買賣之法
    律關係，提起本訴，請求被上訴人給付上訴人497,655 元，
    及自起訴狀繕本送達翌日起至清償日止，按年息5 ％計算之
    利息等語。（原審判決上訴人敗訴）上訴聲明求為判決：(一)
    原判決廢棄。(二)被上訴人應給付上訴人497,655 元，及自起
    訴狀繕本送達翌日起至清償日止，按年息5 ％計算之利息。
    (三)第一、二審訴訟費用由被上訴人負擔。
二、被上訴人則辯稱：系爭木材製品非被上訴人向上訴人購買，
    簽收單及估價單上之簽收人「甲○○」（已改名為陳詠霖）
    係受僱於訴外人許建宏，而非被上訴人所僱傭，系爭木材製
    品係訴外人許建宏以「上官」公司名義向上訴人所購買。被
    上訴人曾於92年9 月10日向上訴人訂購9,375 元貨物，故給
    付上訴人9,37 5元，並非清償訴外人許建宏所積欠之系爭貨
    款等語。於本院答辯聲明求為判決：上訴駁回。
三、上訴人主張被上訴人於92年7 、8 月間向其購買系爭木材製
    品，總價497,655 元云云，為被上訴人所否認，並以前開情
    詞置辯。經查：
（一）上訴人於94年間向台灣桃園地方法院檢察署對被上訴人之
      法定代理人丁○○及其父丙○○提出詐欺告訴時（台灣桃
      園地方法院檢察署94年度偵字第2655號及17681 號），告
      訴意旨係稱自92年7 月初至同年9 月4 日止，訴外人許建
      宏及其員工羅金墻以「上官」公司名義，陸續向上訴人購
      買價值1,432,110 元之模板材料，92年9 月初，上訴人向
      「上官」公司請款時，「上官」公司稱已將上訴人所有價
      值507,030 元之貨物轉讓予被上訴人公司等語，又「上官
      」公司之法定代理人林天晟於上開偵查案件偵訊時亦供稱
      ：上官公司於92年1 月間，將工程交由許建宏承包，許建
      宏及羅金墻如何向上訴人訂購建材，伊不清楚，嗣許建宏
      週轉不靈，伊於92年8 月初，始將「上官」公司所承包之
      上開工程回收自行施作，嗣上訴人之法定代理人乙○○來
      收取模板材料費，伊才簽發支票予上訴人，然因許建宏積
      欠貨款，時常有人至工作討債，工程無法進行，上官公司
      遭中華工程公司解約，致無法支付票款等語，有台灣桃園
      地方法院檢察署94年度偵字第2655號及17681 號不起訴處
      分書在卷可稽（見原審卷p23 背面、第24頁）。準此，足
      見系木材製品係外人許建宏以「上官」公司名義向上訴人
      所訂購，與被上訴人無關，是被上訴人辯稱系爭木材製品
      係訴外人許建宏以「上官」公司名義向上訴人所購買等情
      ，尚堪採信，上訴人主張系爭木材製品係被上訴人所購買
      云云，不足採信。
（二）上訴人主張陳詠霖（原名甲○○）及許建宏均係被上訴人
      之員工云云，為被上訴人所否認。查，依上訴人提出之估
      價單及簽收單上之簽收人係「甲○○」或「翟廣德」，而
      被上訴人否認「甲○○」及「翟廣德」為其所雇用之員工
      。惟依上訴人所提出之92年9 月30日之協議書記載「各廠
      商願意配合工程完成，請今大及利榮公司配合放款，由甲
      ○○及高良福先生負責配合廠商專款處理」、「承包商許
      建宏授權高良福、甲○○」等語，有協議書在卷可證（見
      原審卷第20頁），足見陳詠霖係受許建宏之授權而參與上
      開協議，與被上訴人公司無關，且果如上訴人所稱許建宏
      受僱於被上訴人之員工，則許建宏何須授權高良福及甲○
      ○處理被上訴人之放款？故證人陳詠霖於本院證稱其係受
      被上訴人之授權參與協議云云，不足採信，上訴人主張被
      上訴人於上開協調會時，曾同意負責清償系爭貨款云云，
      亦無足取信。次查，依被上訴人與訴外人許建宏、高良福
      及陳詠霖於92年12月17日所簽立之「債務處理協議書」（
      下稱系爭債務協議書）記載：被上訴人與訴外人今大營造
      股份有限公司簽訂合約書，由被上訴人承攬「高鐵桃園車
      站特定區區段徵收公共工程土木第一標橋樑工程」（下稱
      系爭工程），被上訴人原委由許建宏自負盈虧負責施工承
      作，因資金不足無法完工，故同意與被上訴人終止上開合
      約，自簽定上開協議書之日起，由被上訴人自行負履行契
      約之權利及義務（系爭債務協議書第1 條），完工結算尚
      有盈餘時，盈餘金額在300 萬元之範圍內，歸許建宏所有
      ，超過300 萬元部分，30% 歸陳詠霖所有，70% 歸被上訴
      人所有（系爭債務協議書第2 條），有系爭債務處理協議
      書（見本院卷第58、59頁）在卷可稽，足見被上訴人係將
      系爭工程轉包予訴外人許建宏負責施作，於92年12月17日
      終止此法律關係，並由被上訴人自行履約，益證被上訴人
      與訴外人許建宏及陳詠霖間並無僱傭關係存在，果如證人
      陳詠霖之證述，其係受僱於被上訴人，則被上訴人於完成
      系爭工程後，焉需將盈餘超過300 萬元部分中之30% 給證
      人陳詠霖? 是證人陳詠霖證稱其係受僱於被上訴人云云，
      亦不足採信，上訴人亦不得憑「甲○○」及「翟廣德」簽
      名之簽收單及估價單，即令被上訴人負清償系爭貨款之責
      。再查，訴外人許建宏於92年10月22日出具之切結書亦載
      明：「青埔桃園車站四、五號橋樑工程，於92年9 月10日
      前施工所積欠廠商工程款‧‧‧均由本切結書人許建宏負
      責清償」等語，有切結書在卷可證（見原審卷第55頁），
      足見許建宏本身係系爭工程之承包商，並非受僱於被上訴
      人，否則焉需負責清償債務? 此均足證明訴外人許建宏原
      為系爭工程之承包商，系爭木材製品係由其以「上官」公
      司名義向上訴人所訂購用於系爭工程，其與陳詠霖均非受
      僱於被上訴人乙節，堪予認定，上訴人主張陳詠霖及許建
      宏均係被上訴人之員工云云，不足採信。
（三）綜上，本件系爭木材製品係由訴外人許建宏以「上官」公
      司名義所購買，且為上訴人於訂貨時所明知，難謂有何表
      現代理之情事，縱令發票係以被上訴人為買受人，亦屬稅
      法上有無跳開發票之不法情事，何況發票係於系爭買賣成
      立「後」始製作，尚難因之即令被上訴人應就發生在前之
      系爭買賣負表見代理人責任，故上訴人主張被上訴人持上
      訴人所開立以被上訴人為買受人之發票報稅，足見被上訴
      人已知道許建宏及陳詠霖代表其公司向上訴人購買材料，
      亦應負表現代理責任云云，亦不足採。
四、綜上所述，上訴人依買賣之法律關係，請求被上訴人給付上
    訴人497,655 元，及自起訴狀繕本送達翌日起至清償日止按
    年息5 % 計算之利息，為無理由，應予駁回。原審判決上訴
    人敗訴，於法尚無不合，上訴人仍執前詞上訴，指摘原判決
    不當，求予廢棄改判，為無理由，應予駁回。
五、據上論結，本件上訴為無理由，依民事訴訟法第436 條之1
    第3 項、第449 條第1 項、第78條，判決如主文。
中　　華　　民　　國　　96　　年　　4　　月　　30　　日
                民事第三庭審判長法　官　鄭月霞
                                法　官  伍逸康
                                法　官  洪培睿
以上正本係照原本作成。
本判決不得上訴。
中　　華　　民　　國　　96　　年　　4　　月　　30　　日
                                書記官　余幼芳
